【裁判字號】    89,訴,586
【裁判日期】    890724
【裁判案由】    遷讓房屋
【裁判全文】
臺灣臺南地方法院民事判決  八十九年度訴字第五八六號
    原      告  乙○○
    訴訟代理人  金輔政律師
    複代理人    施煜培律師
                施承典律師
    被      告  甲○○      住.
                            身.
右當事人間請求遷讓房屋事件，本院判決如左：
    主      文
被告應將坐落台南市○○路○段三六五號之三層樓房屋遷讓交還原告。並給付原告新
台幣陸拾陸萬元之租金，及自民國八十九年七月十一日起至交還前開房屋之日止，按
月以新台幣壹拾壹萬元計算之損害金。
被告應給付原告新台幣貳拾萬元，及自民國八十九年四月二日起至清償日止按年利六
釐計算之利息。
訴訟費用由被告負擔。
本判決於原告以新台幣拾柒萬陸仟元供擔保後，得假執行。
    事      實
甲、原告方面：
  一、聲明：除供擔保金額外，餘如主文所示。
  二、陳述：
  （一）被告於民國八十八年九月二十二日向原告承租坐落台南市○○路○段三六五
        號房屋（下簡稱系爭房屋），約定租賃期間自八十八年十月十日起至九十三
        年十月九日止，租金每月新台幣（下同）十一萬元，應於每月十日以前繳納
        。詎被告自八十九年一月起即未依約繳納租金，且簽約時所立之押租金支票
        亦尚未支付分毫，嗣八十九年二月租金亦未支付，遲延給付租金已達二個月
        後，原告即委託律師以台南中正路郵局第五支局第二七二號存證信函定期催
        告被告支付租金，並表示被告如未於期間內支付則不另催告而終止兩造之租
        賃關係。惟被告接獲催告後仍未給付，兩造之租賃關係已於八十九年三月十
        日終止，爰依租金請求權及租賃物返還請求權之法律關係，訴請被告給付自
        八十九年一月十一日起至租約終止日止，每月十一萬元之租金，並遷讓返還
        系爭房屋與原告。另兩造之租賃契約既已終止，被告即無繼續使用系爭房屋
        之權利，其使用讓原告受有相當於租金之損害，爰依侵權行為之法律關係，
        訴請被告自租賃契約終止之翌日起至交還房屋之日止，按月給付原告相當於
        租金之損害十一萬元。
  （二）又兩造簽訂租賃契約書時，被告曾以二十萬元之代價承受原告店內之器具，
        並開立如附表所示之支票二張交付原告，惟屆期經提示均未獲兌現，爰依票
        據之法律關係，訴請被告支付該二張支票票款二十萬元，及自起訴狀繕本送
        達之翌日起，按年息百分之六計算之利息。
  （三）兩造租約係約定於每期開時時繳納，即每月十日繳納當月十日至次月九日之
        租金，被告遲延給付八十九年元月及八十九年二月之租金後，原告即於八十
        九年二月十五日以存證信函向被告催告應於收受通知後一星期內積欠租金如
        數清償，如屆期未清償則不另催告即終止租約，被告於八十九年二月二十九
        日收受通知後仍未繳納所積欠之租金，故雙方租約應已於八十九年三月七日
        合法終止，若鈞院認原告上開終止租約之意思表示有瑕疵，則再併以八十九
        年六月三十日之準備書狀之送達為終止租約之意思表示。
  三、證據：提出租賃契約書一份、台南中正路郵局第五支局第二七二號存證信函一
      份、被告回函影本一份、支票及退票理由單各四份、房屋稅繳款書三份、土地
      謄本一份、台南市政府工務局使用執照一份及證明書一份為證。
乙、被告方面：
  一、聲明：求為判決駁回原告之訴。
  二、陳述：對原告主張之事實均不爭執，惟被告與原告訂立租賃契約後，皆有依約
      支付租金，惟因營運初期投入大筆資金，且營業初期營業利潤亦不佳，故八十
      九年一月十日及二月十日所付之租金支票才未能兌現，而被告目前營業已漸入
      佳境，開始有營收，所欠之租金被告會在一年內償還，希原告能再與協調。
    理      由
一、本件原告起訴主張被告於八十八年九月二十二日向原告承租系爭房屋，兩造約定
    租賃期間自八十八年十月十日起至九十三年十月九日止，租金每月十一萬元，應
    於每月十日以前繳納。詎被告自八十九年一月起即未依約繳納租金，八十九年二
    月租金亦未支付，遲延給付租金已達二個月後，原告乃於八十九年二月十五日委
    託律師以台南中正路郵局第五支局第二七二號存證信函催告被告應於七日內給付
    所積欠之租金，並表示被告如未於期間內支付則不另催告而終止兩造之租賃關係
    ，惟被告接獲催告後仍未給付，且仍繼續占有使用系爭房屋，另兩造簽訂租賃契
    約書時，被告曾以二十萬元之代價承受原告店內之器具，並開立如附表所示之支
    票二張交付原告，惟屆期經提示均未獲兌現之事實，業據原告提出租賃契約書一
    份、台南中正路郵局第五支局第二七二號存證信函一份、被告回函影本一份、支
    票及退票理由單各四份為證，被告對上開事實，亦不爭執，並經本院協同管區警
    察至現場勘驗屬實，有本院八十九年五月十八日勘驗筆錄及現場照片十二張在卷
    可參，應可信為真實。
二、按承租人應依約定日期，支付租金；承租人租金支付有遲延者，出租人得定相當
    期間，催告承租人支付租金，如承租人於期限內不為支付，出租人得終止契約；
    租賃物為房屋者，遲延給付租金總額非達二個月之租額，不得依前項之規定終止
    契約。其租金約定於每期開始時支付者，並應於遲延給付逾二個月時，始得終止
    租約，民法第四百三十九條、第四百四十條第一項、第二項分別定有明文。本件
    原告雖主張已於被告遲延給付八十九年元月及八十九年二月之租金後之八十九年
    二月十五日以存證信函向被告為催告及終止租約之意思表示，兩造間租賃契約已
    於八十九年三月十日終止，然查被告係向原告承租房屋使用，且租金係約定於每
    期開始時支付，此係原告所自承，並有租賃契約書一份在卷可查，則原告於八十
    九年二月十五日為通知時，被告遲延給付尚未逾二個月，原告斯時應尚未取得租
    約終止權，其所為之終止意思表示，亦不能生合法終止之效力，惟因被告至今仍
    未依期繳納租金，則其所遲延給付之租金顯已達二個月以上之租額，且遲延給付
    已逾二個月以上，原告另以八十九年六月三十日之準備書狀向被告為後終止租約
    之意思表示，亦已於八十九年七月十日送達被告，應認兩造間租賃契約已於八十
    九年七月十日終止。
三、按承租人應於約定期日，支付租金；承租人應於租賃關係終止後應返還租賃物；
    民法第四百三十九條第一項前段、第四百五十五條前段分別定有明文。從而，原
    告依租金請求權及租賃物返還請求權之法律關係，請求被告給付自八十九年一月
    十一日起至八十九年七月十日租約終止前，每月十一萬元之租金，共計六十六萬
    元，及將坐落台南市○○路○段三六五號之三層樓房屋遷讓交還原告，為有理由
    ，應予准許。
四、次按故意或過失，不法侵害他人之權利者，負損害賠償責任，民法第一百八十四
    條第一項定有明文。經查，原告所有之系爭房屋現仍由被告使用，惟兩造間之租
    賃契約業經原告於八十九年七月十日合法終止，已如前述，則被告已無繼續使用
    系爭房屋之權利，被告拒不返還系爭房屋，致原告不能使用系爭房屋，即對原告
    之權利有所妨害，使原告受有顯相當於租金之損害，應對原告負侵權行為責任，
    賠償原告所受之損害。從而，原告依侵權行為之法律關係，請求被告應自租約終
    止之翌日即八十九年七月十一日起至交還系爭房屋之日止，按月給付原告以十一
    萬元計算之損害金，亦有理由，併予准許。
五、再按發票人應照支票文義擔保擔保支票之支付；執票人向支票債務人行使追索權
    時，得請求自為付款提示日起之利息，如無約定利息，依年利六釐（百分之六）
    計算，票據法第一百二十六條、第一百三十三條分別定有明文。經查，被告既自
    認如附表所示之二張支票係伊所簽發，自應擔保支票之支付，從而，原告依票據
    之法律關係，請求被告給付票款二十萬元，及自起訴狀繕本送達之翌日即八十九
    年四月二日（有送達證書在卷可證）起至清償日止，按年利六釐計算之利息，即
    有理由，應予准許。
六、原告陳明願供擔保，聲請宣告假執行，核無不合，爰酌定相當擔保金額准許之。
七、結論：原告之訴為有理由，依民事訴訟法第七十八條、第三百九十條第二項，判
    決如主文。
中      華      民      國    八十九    年      七      月    二十四    日
                                臺灣臺南地方法院民事第二庭
~B法      官  童來好
右為正本係照原本作成。
如對本判決上訴，須於判決送達後廿日內向本院提出上訴狀。
中      華      民      國    八十九    年      七      月    二十四    日
~B法院書記官  李珍瑩
~F0
~T40
┌──────────────────────────────────────────────────────┐
│附表：                                                                                                      │
├─┬─────────┬─────────┬───────────┬────────┬────────┬──┤
│編│  發    票    人  │  付    款    人  │發        票        日│ 票  面  金  額 │ 支  票  號  碼 │備考│
│號│                  │                  │                      │   （新台幣）   │                │    │
├─┼─────────┼─────────┼───────────┼────────┼────────┼──┤
│１│甲○○            │安泰商業銀行      │八十九年二月二十日    │壹拾萬元        │0000000  │    │
├─┼─────────┼─────────┼───────────┼────────┼────────┼──┤
│２│甲○○            │安泰商業銀行      │八十九年三月二十日    │壹拾萬元        │0000000  │    │
└─┴─────────┴─────────┴───────────┴────────┴────────┴──┘


司法院資訊處製作；財團法人民間司法改革基金會備份。
